臺灣高等法院刑事附帶民事訴訟判決　　　94年度附民字第89號
原　告　甲○○
　　　　　　　　3樓
被　告　乙○○
上列被告因傷害案件（94年度上易字第846號），原告提起附帶
民事訴訟，請求損害賠償，本院判決如下：
   主  文
被告應給付原告新臺幣玖萬壹仟貳佰捌拾柒元，及自民國94年6
月14日起至清償日止，按年息百分之五計算之利息。
原告其餘之訴駁回。
   事  實
甲、原告方面：
一、聲明：被告應給付原告新臺幣（下同）180,456元，及自起
    訴狀繕本送達被告翌日起至清償日止，按年息百分之五之利
    息。
二、陳述：
    (一)被告乙○○侵權行為之事實為：被告前於民國92年12月間
      ，與原告王清吉因細故發生口角，以致懷恨在心。嗣於93
      年2月15日下午3時許，被告見原告隻身在台北縣永和市○
      ○○路○段5號之「感恩堂」活動中心一樓司令處活動時，
      竟持刀砍傷原告手臂、手腕、大腿等處，案經台灣板橋地
      方法院檢察署檢察官偵結、提起公訴。復經台灣板橋地方
      法刑事庭以93年度易字第1080號判處有期徒刑六個月在案
      ，被告不服上訴，由鈞院受理。按民法第184條第1項前段
      規定，因故意或過失，不法侵害他人之權利者，負損害賠
      償責任。
    (二)因被告之侵害行為，致原告赴天主教耕莘醫院永和分院診
      治，因而支出醫療費用，共計20,456元。原告受傷前，原
      係幫忙姐夫從事房屋裝潢工作，每天工資2,000元，因受
      到被告之傷害，致三週不能工作，基此，原告請求被告賠
      償損害4萬元。案發後，被告於93年2月28日及同年2月29
      日先後赴原告住處，脅迫原告和解並撤回告訴，致使原告
      整日處於恐懼陰影中，度日如年，精神幾近崩潰，造成夜
      晚失眠，被赴天主教耕莘醫院永和分院心理治療，每天必
      藉吃藥，以舒緩情緒，因而原告身心備受煎熬、痛苦不堪
      ，因此原告請求被告應賠償非財產上之損害賠償慰撫金12
      萬元。爰請求如訴之聲明所示。
三、證據：除援用刑事訴訟之證據外，並提出天主教耕莘醫院永
    和分院醫療費用收據四紙、天主教耕莘醫院永和分院藥袋影
    本十二紙、93年度之所得稅扣繳暨免扣繳憑單影本一紙為證
    。
乙、被告方面：
一、聲明：駁回原告之訴。
二、陳述：
    (一)否認原告所指之侵權行為事實。
    (二)引用刑事判決書所載其否認犯罪事實之理由，並引用刑事
      訴訟之資料答辯 。
    (三)原告係在何處工作？原告請求賠償金額太高，在地方法院
      時，原告要求賠2萬元。
   理  由
一、原告主張被告對其有前述傷害之事實，業據原告於刑事案件
    警詢及偵查、原審及本院審理中指訴綦詳，且當時原告手部
    確有流血受傷之情形，亦經證人江載生、何明耀二人於刑事
    案件警詢、偵查及原審審理時證述屬實，復有天主教耕莘醫
    院永和分院出具之診斷書乙紙在卷可稽，本院94年度上易字
    第846號刑事判決亦認定被告傷害罪在案。被告雖以：係因
    搶奪刀械而不慎將原告劃傷及其係出於正當防衛而刺傷原告
    云云置辯。惟依刑事訴訟卷附原告之診斷書記載原告受有右
    手臂裂傷深至肌肉層（4×1公分）、右手大拇指裂傷（2 ×
    1公分）、左手腕裂傷深至肌腱（2×1公分）、左手末指裂
    傷（1×0.2公分）、左大腿裂傷深至肌腱（4×1公分）等處
    傷害。是被害人甲○○所受之傷害深達肌肉層或肌腱處，且
    有多處受傷之情形，甚而連原告左大腿處亦受有傷害，自非
    如被告所辯係因搶奪刀械而不慎將原告劃傷及係出於防衛而
    刺傷原告。被告之抗辯，不足採信。原告主張被告對其有傷
    害之侵權行為事實，可以認定。
二、茲將原告各項請求，准駁情形分述如下：
（一）醫療費用：
      原告主張伊至天主教耕莘醫院永和分院診治，因而支出醫
      療費用，依原告所提出之93年2月15日天主教耕莘醫院永
      和分院醫療費用收據＜掛號收費＞所載，01掛號費200元
      、06材料費1,440元、59藥事服務費40元、02診察費452元
      、08處置費3,630元、04西藥費162元、22手術費3, 445元
      ，計9,369元；93年2月15日天主教耕莘醫院永和分院醫療
      費用收據＜急診收費＞所載，02診察費452元、08處置費
      3,630元、59藥事服務費40元、04西藥費162元、22手術費
      3,445元、06材料費1,440元（健保）+136元（自費）、32
      證明書費700元，計10,005元；93年2月16日天主教耕莘醫
      院永和分院醫療費用收據＜門診收費＞所載，01掛號費
      100元、材料費5元、02診察費213元、08處置費141元、04
      西藥費30元，計489元；93年2月23日天主教耕莘醫院永和
      分院醫療費用收據＜門診收費＞所載，01掛號費100元、
      32證明書費100元、02診察費213元、08處置費180 元，計
      593元，四張收據總計20,456元，並據原告提出被告不爭
      執其為真正之收據影本四紙附卷可稽。被告則以原告請求
      金額過高，健保支付部分，應分開計算，原告不能請求云
      云抗辯。惟查全民健康保險之被保險人受傷，於醫院治療
      ，由中央健康保險局負擔之醫療費用，係以參加該保險為
      基礎，與因侵權行為所生之損害賠償請求權，並非出於同
      一原因，加害人不得因此免負賠償責任，原告自仍得請求
      此部分之賠償（參照最高法院91年度台上字第1555 號判
      決意旨）。又查診斷書費用，如係被害人為證明損害發生
      及其範圍所必要之費用，應納為損害之一部分，得請求加
      害人賠償（最高法院94年度台上字第198號判決意旨）。
      審酌前述情形，除原告請求之天主教耕莘醫院永和分院93
      年2月15日醫療費用收據＜掛號收費＞、醫療費用收據＜
      急診收費＞二紙，其中06材料費1,440元、59藥事服務費
      40元、02診察費452元、08處置費3,630元、04西藥費162
      元、22手術費3, 445元等項計9,169元，重複請求部分，
      應予剔除外，其餘11,287元之請求，於法並無不合，應予
      准許，被告所為健保給付部分，原告不能請求之抗辯，依
      前述最高法院判決意旨為不可採。
（二）不能工作之損失：
      原告主張受傷前，原係幫忙姐夫從事房屋裝潢工作，每天
      工資2,000元，因受到被告之傷害，致三週不能工作，原
      告請求被告賠償損害4萬元。原告雖提出其93年度之所得
      稅扣繳暨免扣繳憑單全年所得150,000元，惟被告抗辯：
      原告在何處工作等語。而原告自承沒有每天工資2,000 元
      之資料，而就其工作情形，雖陳稱：「沒有工程的時候，
      平均三、四天只有一天有工作，但是受傷的那段時間，因
      為有工程，所以我每天都有工作。」，惟原告未能舉證證
      明其確有工作，其因受傷致受有不能工作之損失，此部分
      原告之請求，尚難准許。
（三）慰撫金：
      原告主張案發後，被告於93年2月28日及同年2月29日先後
      赴原告住處，脅迫原告和解並撤回告訴，致使原告整日處
      於恐懼陰影中，度日如年，精神幾近崩潰，造成夜晚失眠
      ，被赴天主教耕莘醫院永和分院心理治療，每天必藉吃藥
      ，以舒緩情緒，因而原告身心備受煎熬、痛苦不堪，因此
      原告請求被告應賠償非財產上之損害賠償慰撫金12萬元。
      按不法侵害他人之身體者，被害人雖非財產上之損害，亦
      得請求賠償相當之金額，民法第一百九十五條第一項定有
      明文。原告因被告之加害行為，致其受傷，精神受有痛苦
      ，其據以請求非財產上之損害，自屬有據。本院斟酌原告
      係智光商工電子科肆業，經濟狀況一個人還過得去。被告
      係國中學歷，其在葬儀社做按件計酬的工作，收入不一定
      ，經濟狀況還過得去，因其另在當工程顧問等情，分據造
      陳明。就兩造身分、經濟能力及社會地位及原告所受痛苦
      ，認以賠償原告8萬元為適當，逾此部分之請求，不應准
      許。
三、原告基於侵權行為之法律關係，請求被告賠償9,1287元，及
    自本件訴狀繕本送達被告翌日即94年6月14日起至清償日止
    ，按年息百分之五計算之遲延利息，為有理由，予以准許，
    至於原告逾此部分請求，為無理由，應予駁回。
據上論結，本件原告之訴為一部有理由，一部無理由，依刑事訴
訟法第502條，判決如主文。
中　　華　　民　　國　　94　　年　　8 　　月　　19　　日
　　　　　　　　　刑事第十八庭  審判長法　官  陳春秋
　　　　　　　　　　　　　　　　　　  法　官  楊貴雄
　　　　　　　　　　　　　　　　　　  法　官  李英勇
以上正本證明與原本無異。
不得上訴。
                                      書記官  李信穎
中　　華　　民　　國　　94　　年　　8 　　月　　22　　日
